【裁判字號】    98,交聲,225
【裁判日期】    980810
【裁判案由】    違反道路交通管理處罰條例聲明異議
【裁判全文】
臺灣新竹地方法院交通事件裁定          98年度交聲字第225號
移送機關    交通部公路總局新竹區監理所
異  議  人
即受處分人  戊○○○
上列異議人即受處分人因違反道路交通管理處罰條例案件，對於
交通部公路總局新竹區監理所民國98年4 月2 日竹監自字第裁50
-Z3A013508號、第50-Z3A013509號裁決書，聲明異議，本院裁定
如下：
    主  文
原處分撤銷。
戊○○○不罰。
    理  由
一、原處分意旨略以：異議人即受處分人戊○○○所有之車牌號
    碼5H-2840 號自小客車，其號牌業於民國97年12月29日登記
    繳銷收回，然於98年2 月18日上午7 時20分許，竟由乙○○
    駕駛上開車輛（懸掛L6-6289 號車牌）搭載丁○○行經國道
    一號高速公路南下160.6 公里處，經內政部警政署國道公路
    警察局第三警察隊楊梅分隊警員丙○○、甲○○發現而攔查
    ，並以異議人即車輛所有人戊○○○有牌照經繳銷仍行駛、
    使用他車牌照行駛之違規行為，填掣公警局交字第Z3A01350
    8 號、第Z3A013509 號舉發違反道路交通管理事件通知單當
    場舉發，嗣經原處分機關查證後，復以異議人之違規事實明
    確，乃依照道路交通管理處罰條例第12條第1 項第5 款、第
    2 項、第12條第1 項第8 款及違反道路交通管理事件統一裁
    罰基準表之規定，裁處異議人罰鍰新臺幣（下同）5,400 元
    、5,400 元，共計10,800元罰鍰等語。
二、異議意旨略以：受處分人即異議人戊○○○所有之原車牌號
    碼5H-2840 號自小客車，業據異議人於97年12月29日向監理
    機關繳銷號牌，嗣因該車於98年2 月初因停放在路旁遭竊，
    經向新竹縣竹北市豐田派出所報案，執勤員警以該車已繳銷
    號牌為由表示無法受理該竊案。則該違規車輛違規行駛道路
    時，該輛自小客車既係由異議人並不認識之乙○○駕駛，且
    該車業已失竊，因之，移送機關逕以該自小客車之號牌繳銷
    前係登記在其名下，而處罰異議人，依法實非適當，爰依法
    聲明異議等語。
三、按法院受理有關交通案件，準用刑事訴訟法之規定，道路交
    通管理處罰條例第89條定有明文。又認定受處分人違規之事
    實，應依證據認定之，無證據不得認定違規事實，為前述道
    路交通管理處罰條例第89條規定而準用刑事訴訟法第154 條
    第2 項之規定。又事實之認定，應憑證據，如未能發現相當
    證據，或證據不足以證明，自不能以推測或擬制之方法，以
    為裁判基礎，此有最高法院40年臺上字第86號判例意旨足資
    參照。再認定犯罪事實所憑之證據，雖不以直接證據為限，
    間接證據亦包括在內，然而無論直接證據或間接證據，其為
    訴訟上之證明，須於通常一般之人均不致有所懷疑，而得確
    信其為真實之程度者，始得據為有罪之認定，倘其證明尚未
    達到此一程度，而有合理之懷疑存在而無從使事實審法院得
    有罪之確信時，即應由法院為諭知被告無罪之判決，此亦有
    最高法院76年臺上字第4986號判例意旨足資參照。從而認定
    被告有罪，就該有罪事實不能有任何之合理懷疑存在（beyo
    nd the reasonable doubt） ，此為刑事訴訟法上法院認定
    事實之最重要原則之一，於法院審理行為人違反道路交通管
    理處罰條例案件時，亦當有其適用。易言之，法院於審理行
    為人違反道路交通管理處罰條例案件，當踐行完畢調查證據
    之程序後，為事實之認定時，如就原處分機關所認定之行為
    人違規之事實仍有合理之訴訟上懷疑，而無法百分之百確信
    行為人確有該當於道路交通管理處罰條例各該處罰條文之構
    成要件事實時，此際即應依訴訟上之待證事實「倘有懷疑，
    則從被告之利益作解釋」（in dubi opro reo）之證據法則
    ，作對受處分人有利之認定。
四、經查：
  (一)原處分意旨認本件原車牌號碼5H-2840 號自小客車係受處分
    人即異議人戊○○○所有，該輛自小客車業經異議人於97年
    12月29日向監理機關辦妥繳銷登記，並繳回號牌2 面，然仍
    於前述時、地，經乙○○駕駛該車（懸掛L6-6289 號車牌）
    而為警攔查舉發等情，有汽車車輛異動登記書、內政部警政
    署國道公路警察局公警局交字第Z3A013508 號、第Z3A01350
    9 號舉發違反道路交通管理事件通知單在卷可憑（見本院卷
    第12頁、第13頁）。
  (二)證人即查獲當時駕駛系爭車輛之乙○○於本院調查時結證稱
    ：我確實有於98年2 月18日駕駛懸掛L6-6289 號車牌但車身
    為5H-2840 號自小客車在國道一號南下160.6 公里處遭警攔
    查，但該車並不是我所有，是當時坐在副駕駛座的丁○○所
    有，當時是因為他很累，所以才要我幫他開車，車子不是我
    偷的等語（見本院卷第37頁至第39頁）；證人丁○○於本院
    調查時結證稱：證人乙○○於98年2 月18日駕駛懸掛L6-628
    9 號車牌但車身為5H-2840 號自小客車在國道一號南下160.
    6 公里處遭警攔查時，我坐在副駕駛座，這輛車是我在新竹
    縣湖口營區向己○○以30,000元買的，買來時就是懸掛被查
    獲當時的車牌，我是在案發前1 個星期買的，己○○說可以
    過戶，查獲當天才剛交車，那台車在被警察攔檢後，警察將
    車還給我，我又開回去給己○○，要己○○還錢給我，現在
    車輛應該在己○○那邊，我有跟己○○說那輛車已繳銷牌照
    ，己○○還說不可能，買車時己○○說車子有欠稅，牌照已
    經被註銷但並未繳回，要先繳稅才能重新領牌，所以己○○
    要我從台中回來時再一起去監理站辦理繳稅、繳回車牌並重
    新領牌等語（見本院卷第59頁至第61頁）；另證人己○○經
    本院合法傳喚未到庭，經本院囑託管區員警到證人己○○住
    處查訪得知，證人己○○並未實際居住該處，家人程振榮（
    證人己○○之妹婿）指稱己○○目前不知去向，無法聯繫等
    情，有個人基本資料查詢結果、臺灣高等法院被告前案紀錄
    表、新竹縣政府警察局竹北分局98年7 月3 日竹縣北警偵字
    第0985004967號函暨所附職務報告書在卷可按（見本院卷第
    63 頁 至第69頁、第77頁至第78頁）。是以，因證人己○○
    未到庭，本院無法得知證人丁○○是否確係由證人己○○處
    取得系爭車輛？及證人丁○○若係由證人己○○處取得該系
    爭車輛，則證人己○○究由何處取得系爭車輛？故並無證據
    足資證明該系爭已繳銷牌照車輛係由異議人故意懸掛他車號
    牌後而供他人使用，則異議人之辯解尚非無據。
  (三)另新竹縣政府警察局竹北分局雖函覆稱：豐田派出所於98年
    2 月間並未有異議人戊○○○報案紀錄，並隨函附職務報告
    記工作紀錄簿影本等情（見本院卷第79頁至第85頁），然經
    本院以電話向新竹縣政府警察局竹北分局豐田派出所所長查
    詢，該派出所所長稱：員警沒有印象異議人曾至該所報案乙
    節，有本院電話紀錄表在卷（見本院卷第86頁），則雖無異
    議人之報案記錄，然員警既係無印象異議人是否曾至派出所
    表明因車輛遭竊要報案，則難以遽認異議人所辯稱：曾到豐
    田派出所報案，員警以該車已繳銷號牌為由表示無法受理該
    竊案等語為不實在。是上開未有異議人之報案紀錄一節，無
    從據此為不利異議人之認定，附此敘明。
五、綜上所述，原處分所指異議人將該已繳銷牌照車輛故意懸掛
    他車號牌後而供他人使用之事實，尚無積極證據可供證明，
    依照前開說明，自難為異議人不利之認定。原處分機關未經
    詳查，遽以異議人有牌照經繳銷仍行駛、使用他車牌照行駛
    之違規行為，而依道路交通管理處罰條例第12條第1 項第5
    款、第2 項、第12條第1 項第8 款規定予以裁罰，應有未洽
    。異議人不服，聲明異議，為有理由，應依法將原處分撤銷
    ，並為異議人不罰之諭知。
六、據上論斷，應依道路交通案件處理辦法第20條前段，裁定如
    主文。
中    華    民    國    98    年    8     月    10    日
                  交通法庭  法  官  朱美璘
以上正本證明與原本無異。
如不服本裁定，應於裁定送達後5日內向本院提出抗告狀。
中    華    民    國    98    年    8     月    10    日
                            書記官  楊嘉惠


司法院資訊處製作；財團法人民間司法改革基金會備份。
